【裁判字號】    97,交易,674
【裁判日期】    980227
【裁判案由】    妨害公務等
【裁判全文】
臺灣臺北地方法院刑事判決             97年度交易字第674號
公  訴  人  臺灣臺北地方法院檢察署檢察官
被      告  甲○○
上列被告因妨害公務等案件，經檢察官聲請逕以簡易判決處刑（
97年度偵字第16798 號），本院認不宜以簡易判決處刑，改依通
常程序審理，判決如下：
    主  文
甲○○服用酒類，不能安全駕駛動力交通工具而駕駛，處罰金新
台幣陸萬元，如易服勞役，以新台幣壹仟元折算壹日；又對於公
務員依法執行職務時，施強暴，處有期徒刑肆月，如易科罰金，
以新台幣壹仟元折算壹日；又行使偽造私文書，足以生損害於公
眾及他人，處有期徒刑月，如易科罰金，以新台幣壹仟元折算
壹日，如附表所示之偽造「吳凱鳴」署名共貳枚沒收。有期徒刑
部分應執行有期徒刑陸月，如易科罰金，以新台幣壹仟元折算壹
日，如附表所示之偽造「吳凱鳴」署名共貳枚沒收。
    事  實
一、甲○○於民國97年7月21日凌晨0時至5 時前之某時許，在臺
    北市○○○路附近某卡拉OK店內，飲用啤酒約6 瓶後，已不
    能安全駕駛動力交通工具，詎其竟仍駕駛車號PPM-909 號重
    型機車搭載友人許智明自上開地點出發，沿臺北市○○○路
    行駛，欲返回其位於臺北縣中和市○○街2弄2巷4 號之住處
    ，嗣於同日凌晨5 時許，行經臺北市中山區○○○路、林森
    北路口違規闖紅燈，適為臺北市政府警察局中山分局（下稱
    中山分局）警備隊警員萬鴻吉駕駛車號5B-9277 號警用巡邏
    車搭載警員周治國在該路口附近執行巡邏勤務時發現，萬鴻
    吉立即打開警報器駕駛該巡邏車欲上前攔停之際，甲○○因
    未曾考取駕照，且為避免遭警發覺其酒後駕車犯行，乃駕駛
    該重型機車沿林森北路由北往南方向加速逃逸，萬鴻吉見狀
    ，遂立即駕駛該巡邏車往同方向在後追趕，追至臺北市○○
    ○路、市○○道口，萬鴻吉駕駛該巡邏車減速向右慢慢接近
    甲○○駕駛該重型機車之左前方欲使甲○○停車受檢，詎甲
    ○○竟基於妨害公務之單一犯意，駕駛該重型機車衝撞萬鴻
    吉所駕駛該巡邏車之右後車門，而當場施強暴手段，迨該巡
    邏車阻擋甲○○之前方，致甲○○不得不停車，甲○○復趁
    周治國甫下車關上車門，尚未步行靠近之際，又立即駕駛該
    重型機車掉頭逆向逃逸，萬鴻吉隨即駕駛該巡邏車在後追趕
    ，追至臺北市中山區○○○路○ 段28號前，萬鴻吉駕駛該巡
    邏車在甲○○前方逐漸減速欲阻止甲○○逃逸，詎甲○○復
    承前揭妨害公務之犯意，駕駛該重型機車衝撞萬鴻吉所駕駛
    該巡邏車之後方，而當場施強暴手段，甲○○欲再駕駛該重
    型機車逃逸之際，為萬鴻吉駕駛該巡邏車阻擋而無法逃離，
    萬鴻吉立即下車告知甲○○涉嫌妨害公務罪嫌，並拿出手銬
    欲以現行犯逮捕之際，甲○○又承前揭妨害公務之犯意，出
    手推擠、拉扯萬鴻吉，而當場施強暴手段，嗣經前來支援之
    中山分局警備隊警員合力逮捕甲○○，並檢測其呼氣酒精濃
    度達每公升0.75毫克，詎甲○○為規避違刑責，另基於行使
    偽造私文書之犯意，分別在如附表所示之酒精測定表、值勤
    員警攔停稽查單上偽造其胞兄「吳凱鳴」之署名，用以確認
    實施呼氣酒精濃度之結果，及表明其確已飲酒結束逾15分鐘
    以上，且無服用含有酒精成分之物品（如蜂膠、感冒糖漿、
    漱口水等）之用意，足以生損害於吳凱鳴及警察機關偵查犯
    罪嫌疑人之正確性，嗣甲○○於中山分局警備隊接受警員製
    作警詢筆錄前，即主動向警坦承其冒用吳凱鳴之名義在如附
    表所示之文件簽名，而自首接受裁判，經警查悉上情。
二、案經中山分局報告臺灣臺北地方法院檢察署檢察官偵查後，
    聲請逕以簡易判決處刑，本院認不宜簡易判決處刑，改依通
    常程序審理。
    理  由
一、上開事實，業據被告甲○○於警詢、檢察官偵訊及本院審理
    時坦承無訛，核與證人許智明於警詢及檢察官偵訊時之陳述
    互核一致，且經證人萬鴻吉於警詢、偵查時及證人周治國於
    本院審理時之證述甚詳，復有酒精測定表、臺北市政府警察
    局舉違反道路交通管理事件通知單、測試觀察紀錄表、生理
    平衡檢測表各1紙及車損照片4紙在卷可按，足認被告之自白
    確與事實相符，是本件事證明確，被告犯行洵堪認定。
二、論罪科刑部分：
  (一)被告於飲酒後，已不能安全駕駛動力交通工具，而駕駛上開
    重型機車，經警檢測其呼氣酒精濃度達每公升0.75毫克，此
    部分係犯刑法第185條之3服用酒類，不能安全駕駛動力交通
    工具而駕駛罪。
  (二)被告駕駛該重型機車違規闖紅燈後，知悉警已上前欲對之依
    法執行攔停職務，為避免遭警查獲其酒後駕車犯行，遂立即
    駕駛該種型機車逃逸，於警駕駛巡邏車追逐過程中，更駕駛
    該重型機車衝撞巡邏車，嗣警上前欲逮捕之際，復對警推擠
    、拉扯，故核其所為，係犯刑法第135條第1項對於公務員依
    法執行職務時施強暴罪。又被告先後2 次衝撞巡邏車及出手
    推擠、拉扯警員之舉動，在時間及空間上均具有密切之關連
    性，且侵害同一法益，無非係欲達同一逃避刑責目的之接續
    動作，均係本於單一犯意接續進行，應為接續犯而屬單純一
    罪。
  (三)按刑法上之偽造署押罪，係指單純偽造簽名、畫押而言，若
    在制式之書類上偽造他人簽名，已為一定意思表示，具有申
    請書或收據等類性質者，則係犯偽造文書罪（最高法院85年
    度臺非字第146 號判決意旨參照）。又司法警察為呼氣酒精
    濃度測試時，要求接受測試人於酒精濃度測試表、生理平衡
    檢測表上簽名，僅係確認接受測試者為何人且已實施測試之
    事，並無何等用意之表示（最高法院91年度臺上字第1884號
    判決參照），故如於上開文書旁偽簽他人之姓名，均難論以
    偽造私文書罪。另被告於附表編號(二)所示之執勤員警攔停稽
    查單上偽造「吳凱鳴」署名之行為，同時具有表明其確已飲
    酒結束逾15分鐘以上，且無服用含有酒精成分之物品（如蜂
    膠、感冒糖漿、漱口水等）之用意，該文書之內容雖係警察
    事先印製，然此不過為便利之措施，被告既明知其內容，自
    可決定是否簽署，既仍執意冒名應訊而在其上偽造署名，則
    該事先印製之內容即為被告採為自己之一定意思表示，屬刑
    法第210 條規定之私文書，被告偽造該私文書後，將之交付
    於警員收執，顯然對於該私文書內容有所主張，致使吳凱鳴
    受有刑事制裁之危險，自足以生損害於吳凱鳴及警察機關對
    偵查犯罪嫌疑人之正確性。核被告該部分所為，係犯刑法第
    216條、第210條之行使偽造私文書罪。再被告基於單一之決
    意，於如附表所示之文件偽造「吳凱鳴」署名之行為，在時
    間及空間上均具有密切之關連性，且侵害同一法益，無非係
    欲達同一逃避刑責目的之接續動作，均係本於單一犯意接續
    進行，應為接續犯而屬單純一罪（最高法院86年臺上字3295
    號判例意旨參照）。被告接續偽造署名之行為，為其偽造私
    文書之部分行為，又其偽造私文書之低度行為，復為行使偽
    造私文書之高度行為所吸收，均不另論罪。
  (四)被告所犯上開刑法第185條之3之公共危險罪、第135條第1項
    妨害公務罪及第216條、210條行使偽造私文書等罪，犯意各
    別、行為互殊，應予分論併罰。又被告於接受警員製作警詢
    筆錄前，即主動向警表明於如附表所示之文件上偽造「吳凱
    鳴」之署名，並表示願意接受裁判一情，業據被告陳述屬實
    ，復為證人即中山分局警備隊警員萬鴻吉、周治國所不否認
    ，應認已符合自首之要件，就其所犯行使偽造私文書罪部分
    ，應依刑法第62條前段之規定，減輕其刑。爰審酌被告未曾
    受有期徒刑以上刑之宣告，有臺灣高等法院被告前案紀錄表
    1 紙在卷可稽，然其於飲酒後，已達不能安全駕駛之程度，
    仍駕駛該重型機車上路，並違規闖紅燈，顯然置自身及他人
    交通安全於不顧，復為規避刑責，竟於逃逸過程中衝撞警用
    巡邏車，嗣於警員依法逮捕之際，復出手推擠、拉扯，嚴重
    妨害警察公權力之行使，又冒用他人名義應訊，顯然欠缺法
    治觀念，惟其犯罪後已坦承犯行，態度尚稱良好等一切情狀
    ，分別量處如主文所示之刑，罰金部分並諭知易服勞役之折
    算標準，有期徒刑部分均諭知易科罰金之折算標準，且定其
    應執行之刑。
  (五)至如附表所示之偽造「吳凱鳴」署名共2枚，均依刑法第219
    條之規定宣告沒收。
據上論斷，應依刑事訴訟法第452條、第299條第1 項前段，刑法
第185條之3、第135條第1項、第216條、第210條、第41條第1 項
前段、第42條第3項前段、第51條第5款、第219 條，刑法施行法
第1條之1，判決如主文。
本案經檢察官郭昭吟到庭執行職務。
中    華    民    國    98    年    2     月    27    日
                  刑事第十七八  審判長法  官  胡宗淦
                                      法  官  林芳華
                                      法  官  彭慶文
上正本證明與原本無異。
如不服本判決應於收受送達後10日內向本院提出上訴書狀，並應
敘述具體理由；其未敘述上訴理由者，應於上訴期間屆滿後20日
內向本院補提理由書（圴須按他造當事人之人數附繕本）「切勿
逕送上級法院」。
                                      書記官  陳怡君
中    華    民    國    98    年    2     月    27    日
參考法條：
刑法第135條、第185條之3、第210條、第216條、第219條
中華民國刑法第135條
（妨害公務執行及職務強制罪）
對於公務員依法執行職務時，施強暴脅迫者，處3年以下有期徒
刑、拘役或3百元以下罰金。
意圖使公務員執行一定之職務或妨害其依法執行一定之職務或使
公務員辭職，而施強暴脅迫者，亦同。
犯前二項之罪，因而致公務員於死者，處無期徒刑或7年以上有
期徒刑；致重傷者，處3年以上、10年以下有期徒刑。
中華民國刑法第185條之3
服用毒品、麻醉藥品、酒類或其他相類之物，不能安全駕駛動力
交通工具而駕駛者，處1年以下有期徒刑、拘役或科或併科15萬
元以下罰金。
中華民國刑法第210條
（偽造變造私文書罪）
偽造、變造私文書，足以生損害於公眾或他人者，處5年以下有
期徒刑。
中華民國刑法第216條
（行使偽造變造或登載不實之文書罪）
行使第210條至第215條之文書者，依偽造、變造文書或登載不實
事項或使登載不實事項之規定處斷。
中華民國刑法第219條
（沒收之特例）
偽造之印章、印文或署押，不問屬於犯人與否，沒收之。
附表：
┌──┬────────┬──────┬───────┐
│編號│ 文件名稱及所在 │欄        位│偽 造 之 署 押│
├──┼────────┼──────┼───────┤
│ (一) │酒精測定表（偵卷│被測人欄    │吳凱鳴署名1枚 │
│    │第17頁）        │            │              │
├──┼────────┼──────┼───────┤
│ (二) │執勤員警攔停稽查│受稽查人欄  │吳凱鳴署名1枚 │
│    │單（偵卷第18頁）│            │              │
└──┴────────┴──────┴───────┘


司法院資訊處製作；財團法人民間司法改革基金會備份。
